臺灣桃園地方法院民事判決　　　　　　　99年度訴字第1650號
原　　　告　眾翔科技股份有限公司
法定代理人　吳志健
訴訟代理人　李保祿律師
被　　　告　澤豐科技有限公司
法定代理人　阮政奇
上列當事人間確認支票債權不存在事件，於民國100 年2 月24日
言詞辯論終結，本院判決如下：
    主    文
確認原告與被告間就附表所示之支票債權不存在。
被告應將附表所示之支票返還原告。
訴訟費用由被告負擔。
    事實及理由
壹、程序方面：
一、本件被告經合法通知，未於言詞辯論期日到場，核無民事訴
    訟法第386 條各款所列情形，爰依原告聲請，由其一造辯論
    而為判決。
二、次按確認法律關係之訴，非原告有即受確認判決之法律上利
    益者，不得提起之，民事訴訟法第247 條第1 項前段定有明
    文。又所謂即受確認判決之法律上利益，係指因法律關係之
    存否不明確，致原告在私法上之地位有受侵害之危險，而此
    項危險得以對於被告之確認判決除去之者而言，最高法院42
    年台上字第1031號著有判例可資參照。查原告主張：被告執
    有其所簽發如附表所示之支票，其原因關係已因買賣契約解
    除而消滅，並經原告聲請法院就系爭支票為假處分，經本院
    以97年度裁全字第182 號裁定禁止被告執系爭支票向付款人
    請求付款及轉讓與第三人等情，有系爭支票及上開假處分裁
    定附卷可稽為憑（見本院99年度桃簡字第1088號卷第8 、9
    頁）。準此，原告否認被告就系爭支票具有票據原因關係，
    則兩造就本件支票債權是否存在顯有爭執，如不訴請確認，
    原告在私法上之地位即有受侵害之危險，復此項危險有以確
    認判決除去之必要，揆諸上揭說明，原告提起本件確認支票
    債權不存在之訴，自有即受確認判決之法律上利益，併此敘
    明。
貳、事實方面：
一、原告起訴主張：
  (一)原告於民國96年8 月間委託被告製作PCB 電路板一批，而支
    付如附表所示之新台幣（下同）70萬元之支票以為價金之清
    償。惟被告所部分完成並交付予原告之PCB 電路板因電鍍過
    程有瑕疵造成無法導電，經原告要求被告修補瑕疵，被告卻
    置之不理。而被告產品有瑕疵乙事，業經原告於97年9 月間
    委請工業技術研究院鑑定，鑑定結果為「發現所有的切片樣
    品孔銅厚片不足，依據IPC-6012B 規範孔銅厚度需大於20um
    。且樣品2-1 、2-2 有明顯孔破情形…樣品2-1 與樣品2-2
    的孔壁上經由EDS 發現，孔壁上有氯與鉻存在，這也是二次
    銅做完後清洗未淨，有藥水腐蝕殘留所造成」，足證被告所
    交付之產品確有瑕疵。而原告為恐被告提示系爭價金70萬元
    支票受有損失，已向鈞院申請假處分在案。原告原待假處分
    後再與被告商談如何解決雙方之爭議，但被告公司卻已人去
    樓空，經多方打聽仍未能尋得被告公司之真實地址，為此原
    告特以本起訴狀繕本之送達為解除兩造間之買賣契約。且原
    告解除買賣契約後，被告公司依民法第259 條之規定，自負
    有回復原狀之義務。
  (二)原告訴訟代理人陳稱原告曾於97年1 月間通知被告有關瑕疵
    乙事，與事實經過不符，請准予更正。蓋訴訟代理人如此陳
    述係因觀看鈞院假處分裁定上敘述：「…因債務人所承製之
    電路板未能達到測試標準，伊要求債務人補正而未獲置理…
    」。因此誤以為原告所為瑕疵之通知有到達被告，方如此回
    答鈞院之詢問（註：假處分並非訴訟代理人所承辦）。事後
    經向原告公司查詢，原告公司告知聲請假處分裁定時所附之
    存證信函並未送達予被告，於97年1 月10日遭退回，有該存
    證信函之信封可憑，是訴訟代理人上開陳述顯與事實不符。
    倘鈞院仍認本件瑕疵原告確曾於97年1 月間通知被告，則原
    告主張系爭瑕疵為出賣人故意不告知之瑕疵，並無六個月除
    斥期間之適用。蓋電路板出廠之前能否導電，被告本必須經
    過測驗通過方能出廠，而被告明知有瑕疵仍出貨予原告，自
    屬故意不告知瑕疵。且被告提出有瑕疵之貨品係未依債之本
    旨提出給付，屬不完全給付中之給付遲延，則縱認原告曾於
    97年1 月間通知被告關於本件瑕疵並要求被告補正，顯然原
    告已定相當期限催告被告提出無瑕疵之貨品，然被告迄今仍
    未補正，是被告給付遲延之情甚明，則依民法第254 條之規
    定，原告亦得解除契約。並聲明：1.確認被告就附表所示之
    支票債權對原告不存在。2.被告應將附表所示之支票乙紙返
    還原告。
二、被告未於言詞辯論期日到場，亦未提出書狀作何聲明或陳述
    。
三、本件原告主張：伊於上揭時間，委託被告製作PCB 電路板一
    批，伊簽發如附表所示面額為70萬元之支票乙紙以為價金之
    清償。原告於受領該PCB 電路板後，發現該電路板因電鍍過
    程有瑕疵造成無法導電，上開情事業經原告委請工業技術研
    究院鑑定，鑑定結果為：「發現所有的切片樣品孔銅厚片不
    足，依據IPC-6012B 規範孔銅厚度需大於20um。且樣品2-1
    、2-2 有明顯孔破情形…樣品2-1 與樣品2-2 的孔壁上經由
    EDS 發現，孔壁上有氯與鉻存在，這也是二次銅做完後清洗
    未淨，有藥水腐蝕殘留所造成」，此有工業技術服務報告在
    卷可佐（見本院卷原證3 ），而被告已於相當時期受合法之
    通知，未於言詞辯論期日到場，亦未提出準備書狀爭執，依
    民事訴訟法第280 條第3 項準用同條第1 項規定，視為被告
    對於原告主張之事實自認，堪認該電路板確實存有瑕疵，且
    該瑕疵係屬可歸責於被告之原因所致。
四、原告復主張：系爭買賣契約已因伊之解除契約而歸於無效，
    故被告就如附表所示之票據所有之權利，已無法律上之原因
    ，依法不得享有票據上之權利等語，經查：
  (一)按依票據法第10條（按，現行法第13條）之規定，票據債務
    人祇不得以自己與發票人或執票人之前手間所存抗辯之事由
    ，對抗執票人，若以其自己與執票人間所存抗辯之事由資為
    對抗，則非法所不許。最高法院著有46年台上字第1835號判
    例意旨可資參照。次按解除權之行使，應向他方當事人以意
    思表示為之。又非對話而為意思表示者，其意思表示以通知
    達到相對人時發生效力，民法第258條第1項、第95條第1項
    前段分別定有明文。且民法第95條第1 項規定所謂「達到」
    ，係僅使相對人已居於可了解之地位即為已足，並非須使相
    對人取得占有，故通知已送達於相對人之居住所或營業所者
    ，即為達到，不必交付相對人本人或其代理人，亦不問相對
    人之閱讀與否，甚至相對人無正當理由而拒絕接收，或經郵
    局加蓋「招領逾期退回」之戳記，退還原寄件人，只要書信
    曾達到相對人之支配範圍內，相對人處於隨時可以了解其內
    容之狀態時，即可發生為意思表示之效力。最高法院54年台
    上字第952 號判例要旨、95年度台上字第2611號判決、96年
    度台上字第2792號判決意旨參照。再按物之瑕疵擔保責任與
    不完全給付之債務不履行責任，其法律性質、構成要件及規
    範功能各不相同。因物之瑕疵而解除契約，與因不完全給付
    而解除契約，兩者有別。前者無須可歸責於出賣人之事由，
    買受人即得依民法第359 條規定解除契約；後者則須有可歸
    責於出賣人之事由始可解除契約，且買受人主張出賣人應負
    不完全給付之責任時，如其不完全給付可能補正者，惟於買
    受人定期催告補正而不補正時，始得依民法第254 條之規定
    解除契約，不能補正者，則可不經催告而解除契約；前者應
    受民法第365 條除斥期間之限制，後者則無民法第365 條規
    定之適用；前者倘依其情形解除契約顯失公平者，買受人僅
    得請求減少價金，後者則無此規定之適用。最高法院94台上
    字第2352號裁判要旨參照。
  (二)經查，原告就上開PCB 電路板之瑕疵，業已於96年12月22日
    依被告之公司地址（設於桃園縣八德市○○街47號）為送達
    ，寄發存證信函予被告請求被告於函到後3 日內與原告聯絡
    處理PCB 電路板有瑕疵等事宜。惟上開信函因逾期招領退回
    ，此有上開信函信封在卷可稽（見本院卷原證4 ）。準此，
    原告定期催告被告補正瑕疵之郵件，既已達到被告可支配之
    範圍內，被告處於隨時可以了解其內容之狀態，應認原告催
    告被告修補之意思表示，已達到被告而發生效力。然原告催
    告被告修補之意思表示，既已於96年12月23日到達被告而發
    生效力，足堪認定被告未於催告期限內補正瑕疵，揆諸前揭
    說明，原告自得依民法第227 條及第254 條規定以本起訴狀
    繕本之送達解除兩造之買賣契約。又如附表所示之支票既係
    原告依系爭買賣契約之約定，為給付系爭買賣價金而提出，
    兩造自係該支票之直接前後手，則原告以自己與執票人即被
    告間所存抗辯之事由資為對抗，自為法所許。
  (三)末按契約解除時，當事人雙方互負回復原狀之義務，除法律
    另有規定或契約另有訂定外，由他方所受領之給付物，應返
    還之。民法第259 條第1 款定有明文。本件系爭買賣契約既
    經解除，則原告依此規定請求被告返還受領之如附表所示之
    支票，即屬有據。
  (四)系爭買賣契約既經原告合法解除，被告自不得再享有如附表
    所示之支票之票據權利。從而，本件原告請求確認被告就伊
    所簽發如附表所示之支票票據債權不存在，為有理由。
五、綜上所述，本件原告請求確認被告就伊所簽發如附表所示之
    支票票據債權不存在，及請求被告返還系爭支票，為有理由
    ，應予准許。
六、本件事證已臻明確，兩造其餘之攻擊或防禦方法及未經援用
    之証據，經本院斟酌後，認為均不足以影響本判決之結果，
    自無逐一詳予論駁之必要，併此敘明。
七、據上論結，本件原告之訴為有理由，依民事訴訟法第385 條
    第1 項前段、第78條規定，判決如主文。
中    華    民    國    100   年    3    月    17    日
                  民事第一庭    法  官  陳婉玉
以上正本係照原本作成
如對本判決上訴，須於判決送達後20日內向本院提出上訴狀。如
委任律師提起上訴者，應一併繳納上訴審裁判費。
中    華    民    國    100   年    3    月    17    日
                                書記官  利冠蔚
附表：
┌──────┬─────┬─────┬──────┬────┐
│發票人      │支票號碼  │票面金額  │發票日      │付款人  │
│            │          │（新台幣）│            │        │
├──────┼─────┼─────┼──────┼────┤
│眾翔科技股份│AA0000000 │700,000元 │97年元月31日│永豐銀行│
│有限公司    │          │          │            │南崁分行│
│法定代理人：│          │          │            │        │
│吳志健      │          │          │            │        │
└──────┴─────┴─────┴──────┴────┘